臺灣高等法院高雄分院刑事判決　　　　　　　　　　九十三年度上訴字第四五九號
　　　上　訴　人
　　　即　被　告　甲○○
　　　指定辯護人　張瓊文
右上訴人因違反槍砲彈藥刀械管制條例案件，不服臺灣高雄地方法院九十二年度訴字
第二五七九號中華民國九十三年四月十二日第一審判決（起訴案號：臺灣高雄地方法
院檢察署九十二年度偵字第一七六三０號），提起上訴，本院判決如左：
    主  文
原判決撤銷。
甲○○共同未經許可，製造其他可發射子彈具有殺傷力之改造手槍，累犯，處有期徒
刑陸年，併科罰金新台幣參拾萬元，罰金如易服勞役，以罰金總額與陸個月之日數比
例折算；扣案如附表編號一、二、三、八、九、十、十一、十二、十三、十四、十五
、十六、十七之物，均沒收。又未經許可，製造子彈，累犯，處有期徒刑壹年陸月，
併科罰金新台幣拾伍萬元，罰金如易服勞役，以參佰元（即新台幣玖佰元）折算壹日
；扣案如附表編號四、五、六、七、十、十二、十三之物，均沒收。應執行有期徒刑
柒年，併科罰金新台幣肆拾萬元，罰金如易服勞役，以罰金總額與陸個月之日數比例
折算，扣案如附表所示之物，均沒收。
    事  實
一、甲○○前因違反著作權法案件，經臺灣臺中地方法院於民國八十八年五月三十一
    日以八十八年度訴字第四五二號判處有期徒刑一年二月，並經臺灣高等法院臺中
    分院於八十八年十月二十六日撤銷原判決，但仍判處有期徒刑一年二月，其後經
    最高法院於八十九年一月二十七日以八十九年度台上字第六０三號駁回上訴確定
    ，嗣於九十一年四月二十一日因縮短刑期而執行完畢。詎甲○○猶不知悔改，竟
    與綽號「牛奶」之年籍姓名均不詳之成年男子基於共同製造改造手槍及子彈之犯
    意聯絡，自九十二年四月間某日起，以甲○○所承租之高雄市三民區○○○路三
    八二號三樓住處為製造處所，向高雄市○○路「華山文具模型店」購買玩具手槍
    、玩具金屬彈殼、底火等物品為材料，且利用渠等分別所有如附表所示之砂輪機
    、研磨機等機具為製造工具，未經許可，將仿ＢＥＲＥＴＴＡ廠Ｍ９型半自動手
    槍製造之玩具手槍換裝土造金屬槍管，製造機械性能良好，可擊發適用之子彈而
    具有殺傷力之改造手槍，並另取９×１９ｍｍ模型子彈之彈殼與彈頭，在彈殼內
    加裝底火及制式槍彈的球狀發射火藥，製造配合適當槍枝發射，於近距離發射即
    具有殺傷力之土造子彈。嗣於九十二年八月二十七日下午四時三十分許，為警持
    原審所核發之搜索票，前往上址執行搜索而當場查獲，並扣得如附表所示之已製
    造完成而具有殺傷力之改造手槍一把、土造子彈九顆（惟其中二顆無殺傷力）及
    其餘槍、彈之半成品、材料、製造機具等如附表所示之物品。
二、案經行政院海岸巡防署高雄縣機動查緝隊報告臺灣高雄地方法院檢察署檢察官偵
    查起訴。
    理  由
一、訊據上訴人即被告甲○○固坦承「牛奶」於右開時、地製造槍、彈，且為警前來
    搜索而當場查扣前揭物品之事實，惟矢口否認有何製造槍、彈之犯行，辯稱：「
    牛奶」之前有住在我的租屋處，後來在該處製造槍、彈，因為他說製造好之後要
    給我一把手槍，所以我才繼續承租該租屋處，且幫忙購買所需的材料、工具，有
    些工具是他帶來的，有些則是我以前做水電留下來的。「牛奶」都是一個人自己
    製造，我僅在旁邊看，沒有參與，「牛奶」並叫我去客廳看電視等語。
二、經查：
（一）警方於九十二年八月二十七日下午四時三十分許，持原審法院所核發之搜索票
      ，前往被告前揭租屋處執行搜索，並當場扣得如附表所示之物品之事實，有原
      審搜索票、搜索扣押筆錄、扣押物品目錄表、查獲現場所攝之照片附卷為憑及
      如附表所示之物品扣案可稽，應堪認屬真實。又扣案如附表所示之槍、彈等物
      品，經送鑑定結果，略認：(1)如附表編號一所示之手槍一把，係由仿ＢＥＲＥ
      ＴＴＡ廠Ｍ９型半自動手槍製造之玩具手槍換裝土造金屬槍管而成之改造手槍
      ，製造機械性能良好，可擊發適用之子彈，認具殺傷力；(2)如附表編號四所示
      之子彈九顆，認均係土造子彈（具直徑９．０ｍｍ金屬彈頭，彈底字樣為「Ｐ
      ＡＲＡ９ＭＭＡＵＴＯ」），經內政部警政署刑事警察局取樣其中三顆子彈試
      射，一顆可擊發，認具殺傷力，二顆均無法擊發，認均不具殺傷力；另經法務
      部調查局取樣其餘六顆子彈試射，其中僅一顆能完全裝進彈膛進行射擊，能擊
      發，另五顆因無法完全進入彈膛，致無法進行試射。惟取未擊發土造子彈二顆
      拆解檢視，係取９×１９ｍｍ模型子彈之彈殼與彈頭，另於彈殼內加裝底火及
      制式槍彈的球狀發射火藥，改造而成的土造子彈，依其組合構造，認能擊發，
      配合適當槍枝發射，於近距離具有殺傷力；(3)如附表編號二所示之手槍半成品
      二把，一把認係玩具金屬槍身、玩具金屬滑套、玩具塑膠槍管、槍管固定鈕插
      梢、玩具金屬彈匣、玩具塑膠撞針座、玩具複進簧桿、彈簧等物，另一把認係
      金屬槍身、玩具金屬彈匣、玩具金屬滑套、玩具複進簧桿等物；(4)如附表編號
      三所示之槍管十三支，其中七支認均係土造金屬槍管半成品，另六支認均係玩
      具金屬槍管；(5)如附表編號五所示之子彈半成品七十四顆，認均係玩具金屬彈
      殼；(6)如附表編號六所示之底火二百十三粒，其中一百二十五粒係市售專供事
      業用擊釘器使用之火藥筒，經檢視未發現改造或變造情事，係原廠製品，認非
      槍砲彈藥刀械管制條例所列管之彈藥或爆裂物，其餘八十八粒，係市售爆竹煙
      火類之玩爆紙，依據爆竹煙火製造業安全衛生設施標準，其製品使用之原料為
      一般調配安全火柴所用之原料，係供玩具槍或比賽用信號槍產生信號之用，未
      發現改造或變造情事，認非槍砲彈藥刀械管制條例所列管之彈藥等語，此有內
      政部警政署刑事警察局九十二年十一月四日刑鑑字第０九二０一七０四二三號
      槍彈鑑定書、九十二年十一月十一日刑偵五字第０九二０二一四０六八號鑑驗
      通知書及法務部調查局九十三年二月十八日調科參字第０九三０００五九七九
      ０號鑑定通知書各乙份在卷可稽（參見偵查卷第二五頁以下、原審卷第四一頁
      、第一０九頁）。足見如附表編號一所示之改造手槍一把及如附表編號四所示
      之土造子彈其中七顆均具有殺傷力，該槍、彈應分屬槍砲彈藥刀械管制條例第
      四條第一項第一款、第二款所規定之槍砲及彈藥，依同條例第五條規定，非經
      中央主管機關許可，不得製造之。
（二）扣案如附表所示之槍、彈等物品均係在被告前揭租屋處所查獲之事實，為被告
      所承認，業如前述，衡以製造槍、彈乃法所不容之嚴重觸法行為，此為眾所週
      知之事，故被告若非確有參與本件製造槍、彈之行為，又豈會僅因可獲得一把
      槍之報酬，即願意提供前揭租屋處所供「牛奶」單獨製造槍、彈，而自陷於遭
      警查獲之危險？此舉顯有違常理與經驗法則。是以較為合理之推論，自應係被
      告確與「牛奶」共同製造本件槍、彈，被告辯稱係所謂已逝之「牛奶」單獨製
      造本件槍、彈等語，除有違常情外，且被告供稱「牛奶」業已死亡，亦無從傳
      喚到庭以詰問證實，顯見被告所辯乙節，無非係推托卸責之詞，委無足取。
（三）被告於原審審理時供稱「牛奶」已於九十二年六月間死亡，然本件係「牛奶」
      死亡約二個月後即九十二年八月二十七日始為警查獲，並扣得如附表所示之槍
      、彈等物。倘如附表所示之槍、彈等物確均係「牛奶」所單獨製造而持有，被
      告並無參與製造，且如被告所辯，其亦無製造槍、彈之能力，然被告何以在「
      牛奶」死亡之後，仍遲未將此等嚴重觸法之槍、彈等物品為妥善之處理，而猶
      願甘冒遭警查獲之風險，繼續將扣案之槍、彈連同如附表所示之製造器材放置
      於其租屋處所，實令人費解。由此益見被告應有參與製造槍、彈乙事，故即便
      「牛奶」業已死亡，仍無礙被告之製造槍、彈計畫，被告始會於案發當日仍將
      扣案之槍、彈連同製造器材繼續置放於其租屋處所，因此方遭警方查獲。
（四）同案被告莊振桔（業經原審判刑確定在案）於警詢、偵查及原審中均供稱：我
      想將購得之三顆子彈拿給「肉仔」（按：「肉仔」係本件被告之綽號，此據本
      件被告及同案被告莊振桔於原審審理時供明在卷）看看是否為制式子彈，因為
      「肉仔」對於槍枝、子彈較為內行等語（參見警卷第三二頁、偵查卷第十四頁
      、原審卷第六十七頁、第六十八頁），其經本院傳訊然未到庭，被告對此已當
      庭捨棄再次傳訊，依新修正之刑事訴訟法第一百五十九條第一項規定，被告以
      外之人於審判外之陳述，除法律有規定者外，不得作為證據；然依同法第一百
      五十九條之五第二項規定，辯護人於法院調查證據時，知有刑事訴訟法第一百
      五十九條第一項不得為證據之情形，而未於言詞辯論終結前聲明異議者，視為
      有前項之同意，因此證人莊振桔於警訊、偵查中之證詞，係分別在九十二年八
      月二十七日、九十二年八月二十八日所證述，依當時有效之刑事訴訟法，共同
      被告做證時毋庸具結，因此辯護人對此證詞既無異議，證人莊振桔於警訊、偵
      查中之證詞仍有證據能力，且其與被告並無何恩怨，其證詞本院自得加以採信
      。足見本件被告對於槍、彈應有相當程度之瞭解，且有一定之名聲在外，原審
      同案被告莊振桔始會前來要求其判斷子彈之真假，故被告辯稱並無製造能力，
      僅能依子彈後面之編號來認定子彈種類等語，自屬避重就輕之詞，當難採信。
      準此，被告既對槍、彈有相當程度之瞭解，復提供前揭租屋處所供製造槍、彈
      之用，且本件經查獲供製造槍、彈所用之器材又屬非少，則被告豈有可能僅讓
      「牛奶」一人單獨製造，而其均未參與，且甚至如其所辯，「牛奶」均叫其「
      到客廳看電視」等語，此亦明顯悖於常情，實難令人置信。
（五）綜上各項證據資料以觀，被告確與綽號「牛奶」之成年人共同製造本件槍、彈
      ，被告徒以前詞為辯，顯與常情不合，不足採信。是本件事證明確，被告未經
      許可非法製造改造手槍、子彈犯行，均堪認定。
三、核被告甲○○所為，係犯槍砲彈藥刀械管制條例第十一條第一項之未經許可製造
    其他可發射子彈之改造手槍罪及同條例第十二條第一項之未經許可製造子彈罪。
    本件辯護人依被告所辯乙節，辯稱被告僅係構成上開二罪之幫助犯云云，容無足
    取，業如前述。被告於非法製造槍、彈後，復進而非法持有槍、彈，其非法持有
    槍、彈之低度行為，應為非法製造槍、彈之高度行為所吸收，均不另論罪。被告
    與「牛奶」之成年人就上開非法製造改造手槍、子彈犯行，彼此間互有犯意聯絡
    及行為分擔，均為共同正犯。被告所犯上開二罪間，犯意各別，罪名不同，應分
    論併罰。又被告前因違反著作權法案件，經臺灣臺中地方法院以八十八年度訴字
    第四五二號判處有期徒刑一年二月，並經臺灣高等法院臺中分院撤銷原判決，但
    仍判處有期徒刑一年二月，其後經最高法院於八十九年一月二十七日以八十九年
    度台上字第六０三號駁回上訴確定，嗣於九十一年四月二十一日因縮短刑期而執
    行完畢之事實，此有本院被告院內索引卡紀錄表、臺灣高等法院被告全國前案紀
    錄表及臺灣高雄地方法院檢察署刑案資料查註紀錄表各乙份在卷可按。其受有期
    徒刑執行完畢，於五年以內再犯本件最重本刑為有期徒刑以上之二罪，均為累犯
    ，均應依刑法第四十七條之規定，加重其刑。
四、原審以被告甲○○罪證明確，因予論罪科刑，固非無見；惟按數罪併罰應分別宣
    告其罪之刑，然後依法定標準定其應執行之刑，刑法第五十一條定有明文。所謂
    其罪之刑，包括主刑、從刑而言，故無論主刑、從刑，均須依其所犯之罪分別宣
    告後，再據以定期應執行之刑方為相當，原審關於沒收賄賂新台幣九百元部分，
    不在其所犯之賄賂罪予以宣告，然後定其應執行之刑，而竟於定執行後，另行宣
    告沒收，顯屬違法（最高法院五十三年台上字第一三八二號判例可參照）。本件
    原審分別判處被告非法製造改造手槍及非法製造子彈罪二罪，但關於扣押物之沒
    收，原審於判決主文竟在最後另起一行諭知「扣案如附表所示之物均沒收」，因
    此何者之扣押物應在非法製造改造手槍項下沒收，何者應在非法製造子彈項下沒
    收，則無法得知，原審於理由欄亦未加以分別敘明，顯與上開判例意旨有違，尚
    有違誤。被告上訴意旨，仍執前詞，否認有與「牛奶」者共同非法製造改造手槍
    、子彈，僅成立幫助犯為由，指摘原判決不當，雖無理由，然原判決既有上開可
    議之處，自屬無可維持，應由本院將原判決予以撤銷改判。爰審酌被告正值年輕
    力壯，不思依循正軌處事，竟違法製造手槍及子彈，對於槍、彈之販賣及持有等
    來源之提供大有助益，影響所及，非僅多數人之生命、身體受有危害，社會治安
    亦恐將遭受嚴重破壞，為害之鉅，當非個人一己之生命、身體法益所可比擬，自
    應嚴厲論處，是被告所為自應受有相當程度之刑事非難；惟另考量被告雖製造槍
    、彈，但尚查無其以之實際從事其他不法活動，且製造完成具有殺傷力之改造手
    槍僅一把、子彈僅七顆，數量尚非至鉅，而被告雖仍飾詞否認犯行，然坦承部分
    犯罪事實等一切情狀，酌情分別量處如主文第二項所示之刑，並就罰金部分諭知
    易服勞役之折算標準，且定其應執行之刑。又扣案如附表編號一所示之改造手槍
    一把及如附表編號四所示之尚未試射之子彈五顆，均具有殺傷力，分屬槍砲彈藥
    刀械管制條例第四條第一項第一款、第二款所規定之槍砲及彈藥，依該條例第五
    條規定，非經中央主管機關許可，不得製造之，已如前述，均屬該條例所規定之
    違禁物無訛，爰均依刑法第三十八條第一項第一款規定，宣告沒收。被告於本院
    審理時拒不供出何者為製造改造手槍之工具，何者為製造子彈之工具，本院僅得
    依常理來加以判斷，核先敘明。扣案如附表編號四所示之其餘子彈四顆，其中二
    顆本有殺傷力，但因鑑驗試射後，已不具殺傷力，另二顆則不具殺傷力，均非屬
    違禁物，編號五之子彈半成品七十四顆、編號六之底火二百十三粒、編號七之黑
    色火藥一盒，均為被告及共犯「牛奶」所有，且係供非法製造子彈所用之物，爰
    均依刑法第三十八條第一項第二款規定，併予宣告沒收。至附表編號二之手槍半
    成品二把、編號三之槍管十三支、編號八之砂輪機一台、編號九之研磨機一台、
    編號十一之電鑽機一台、編號十四之銼刀二支、編號十五之線鋸二支、編號十六
    之游標卡尺一支、編號十七之鋼刷一支，亦為被告及共犯「牛奶」所有，且係供
    非法製造改造手槍所用之物，爰均依刑法第三十八條第一項第二款規定，宣告沒
    收。又編號十之電銲槍一支、編號十二之老虎鉗一支、編號十三支尖嘴鉗三支，
    均為被告及共犯「牛奶」所有，且係供非法製造改造手槍及子彈所用之物，均依
    刑法第三十八條第一項第二款規定，宣告沒收。
據上論斷，應依刑事訴訟法第三百六十九條第一項前段、第三百六十四條、第二百九
十九條第一項前段，槍砲彈藥刀械管制條例第十一條第一項、第十二條第一項，刑法
第十一條前段、第二十八條、第五十一條第五款、第七款、第九款、第四十七條、第
四十二條第二項、第三項、第三十八條第一項第一款、第二款，罰金罰鍰提高標準條
例第二條，現行法規所定貨幣單位折算新台幣條例第二條，判決如主文。
本案經檢察官陳國全到庭執行職務。
中      華      民      國    九十三    年      六      月     三十     日
                              臺灣高等法院高雄分院刑事第二庭
                                  審判長法官  林正雄
                                        法官  陳啟造
                                        法官  黃壽燕
右正本證明與原本無異。
如不服本判決應於收受本判決後十日內向本院提出上訴書狀，其未述上訴理由者，
並得於提起上訴後十日內向本院補提理由書狀（均須按他造當事人之人數附繕本)「
切勿逕送上級法院」。
                                      書記官  黃一秋
中    華    民    國      九十三      年      六      月       三十     日
附錄本判決論罪科刑法條：
槍砲彈藥刀械管制條例第十一條
    未經許可，製造、販賣或運輸第四條第一項第一款所稱其他可發射金屬或子彈具
    有殺傷力之各式槍砲者，處五年以上有期徒刑，併科新臺幣一千萬元以下罰金。
    未經許可，轉讓、出租或出借前項所列槍砲者，處三年以上十年以下有期徒刑，
    併科新臺幣七百萬元以下罰金。
    意圖供自己或他人犯罪之用，而犯前二項之罪者，處無期徒刑或七年以上有期徒
    刑，併科新臺幣一千萬元以下罰金。
    未經許可，持有、寄藏或意圖販賣而陳列第一項所列槍砲者，處一年以上七年以
    下有期徒刑，併科新臺幣七百萬元以下罰金。
    第一項至第三項之未遂犯罰之。
槍砲彈藥刀械管制條例第十二條
    未經許可，製造、販賣或運輸子彈者，處一年以上七年以下有期徒刑，併科新台
    幣五百萬元以下罰金。
    未經許可，轉讓、出租或出借子彈者，處六月以上五年以下有期徒刑，併科新台
    幣三百萬元以下罰金。
    意圖供自己或他人犯罪之用，而犯前二項之罪者，處三年以上十年以下有期徒刑
    ，併科新台幣七百萬元以下罰金。
    未經許可，持有、寄藏或意圖販賣而陳列子彈者，處五年以下有期徒刑，併科新
    台幣三百萬元以下罰金。
    第一項至第三項之未遂犯罰之。
┌───────────────────────────────────┐
│附表  九十二年度訴字第二五七九號│
├──┬───────────┬──┬──┬───────────┬──┤
│編號│扣案物品              │數量│編號│扣案物品              │數量│
├──┼───────────┼──┼──┼───────────┼──┤
│一  │改造手槍（槍枝管制編號│一把│十  │電焊槍                │一支│
│    │：0000000000，仿ＢＥＲ│    │    │                      │    │
│    │ＥＴＴＡ廠Ｍ９型半自動│    │    │                      │    │
│    │手槍製造之玩具手槍換裝│    │    │                      │    │
│    │土造金屬槍管而成之改造│    │    │                      │    │
│    │手槍，含彈匣一個）    │    │    │                      │    │
├──┼───────────┼──┼──┼───────────┼──┤
│二  │手槍半成品（每把均含彈│二把│十一│電鑽機                │一台│
│    │匣一個）              │    │    │                      │    │
├──┼───────────┼──┼──┼───────────┼──┤
│三  │槍管                  │十三│十二│老虎夾                │一台│
│    │                      │支  │    │                      │    │
├──┼───────────┼──┼──┼───────────┼──┤
│四  │土造子彈（土造９ｍｍＰ│九顆│十三│尖嘴鉗                │三支│
│    │ａｒａｂｅｌｌｕｍ，９│（其│    │                      │    │
│    │×１９ｍｍ子彈，彈底字│中二│    │                      │    │
│    │樣「ＰＡＲＡ９ＭＭＡＵ│顆已│    │                      │    │
│    │ＴＯ」）              │經鑑│    │                      │    │
│    │                      │驗試│    │                      │    │
│    │                      │射）│    │                      │    │
├──┼───────────┼──┼──┼───────────┼──┤
│五  │子彈半成品            │七十│十四│銼刀                  │二支│
│    │                      │四顆│    │                      │    │
├──┼───────────┼──┼──┼───────────┼──┤
│六  │底火                  │二百│十五│線鋸                  │二支│
│    │                      │十三│    │                      │    │
│    │                      │粒  │    │                      │    │
├──┼───────────┼──┼──┼───────────┼──┤
│七  │黑色火藥              │一盒│十六│游標卡尺              │一支│
├──┼───────────┼──┼──┼───────────┼──┤
│八  │砂輪機                │一台│十七│鋼刷                  │一支│
├──┼───────────┼──┼──┼───────────┼──┤
│九  │研磨機                │一台│    │                      │    │
└──┴───────────┴──┴──┴───────────┴──┘
